臺灣臺中地方法院刑事判決　　　　　　　94年度易字第1789號
公　訴　人　臺灣臺中地方法院檢察署檢察官
被　　　告　戊○○
　　　　　　　　　　現另案台灣台中監獄台中分監執行中
上列被告因恐嚇取財等案件，經檢察官提起公訴（94年度偵緝字
第1215號），及同署檢察官移送併辦（94年度偵緝字第1221號）
，本院判決如下：
    主    文
戊○○動產擔保交易之債務人，意圖不法之利益，將標的物遷移
，致生損害於債權人，處拘役伍拾日，如易科罰金，以佰元折
算壹日；又幫助連續意圖為自己不法之所有，以詐術使人將本人
之物交付，處有期徒刑陸月，如易科罰金，以佰元折算壹日。
    犯罪事實
一、戊○○於民國92年12月9日，向第三人王麗菁購買車牌號碼
    PD－9072號自用小客車1輛，並設定動產擔保抵押權予裕融
    企業股份有限公司（下稱裕融公司），貸款新臺幣（下同）
    157274元，為動產擔保交易之債務人。雙方約定自92年12月
    9日起至94年11月9日止，每月一期，共分24期攤還本金、利
    息，每期應給付6838元，並約定車輛停放地點為戊○○位於
    台中市○○○路○段365巷23號之居所，在貸款未全部付清前
    ，不得任意遷移、出賣、出質、移轉、抵押或為其他處分。
    詎戊○○竟意圖為自己不法利益，於93年6月某日將上開車
    輛遷移不明，並自93年7月9日起拒不清償分期款，致裕融公
    司無法追索而受有損害。
二、戊○○明知金融機構帳戶係個人理財之重要工具，為攸關個
    人財產、信用之表徵，如將存摺、提款卡及密碼等交給他人
    使用，可能成為該人掩飾犯罪所得之工具，竟因缺錢花用，
    不顧第三人可能遭受損害之危險，而基於幫助他人為財產犯
    罪之意思，見真實姓名年籍不詳之成年人於上報紙刊登收購
    人頭帳戶之廣告，遂於93年6月11日前某日，在台中市○○
    路與進化北路口「麥當勞」漢堡店門口，將其所有如附表所
    示中國商業銀行太平分行、台中旱溪郵局、玉山商業銀行台
    中分行等3個帳戶，以每個帳戶每星期新台幣（下同）1000
    元之代價，出租予該姓名年籍不詳之成年人使用，以此方式
    幫助各該成年人以詐欺之方式取得他人財物。嗣上開3個帳
    戶即由該姓名年籍不詳之成年人士使用，由該成年人基於詐
    欺取財之概括犯意，連續於：(一)93年6月11日，撥打電話聯
    絡乙○○，佯稱「其子吳政勳車禍撞傷人，需賠償6萬元，
    不然要打斷吳政勳手腳，叫乙○○準備好棺材」等語，使乙○○陷於錯誤，誤認果有其事，準備如數匯款之際，經警提
    醒阻止而未得逞。(二)93年6月11日16時許，撥打電話聯絡丁○○，佯稱「其弟黃鴻昌幫人作保，因債務人不知去向，需
    由黃鴻昌代為清償，現黃鴻昌已遭綁架，需籌錢贖人」等語
    ，使丁○○陷於錯誤，誤認果有其事，準備如數匯款之際，
    經警提醒阻止而未得逞。(三)93年6月12日，以假裝販賣網路
    遊戲虛擬寶物之詐術，使己○○陷於錯誤，而於同日14時8
    分及同日14時55分，先後匯款4983元及10011元入對方指定
    之戊○○所有上開台中旱溪郵局帳戶，並遭提領一空。嗣經
    乙○○、丁○○、己○○不甘受騙，報警處理，始循線查獲
    。
三、案經裕融公司告訴，及台北市政府警察局文山第二分局報請
    台灣台北地方法院檢察署檢察官轉呈台灣高等法院檢察署令
    轉台灣台中地方法院檢察署檢察官偵查起訴及同署檢察官移
    送併案。
    理  由
一、上開犯罪事實，業據被告戊○○於本院審理中坦承不諱，並
    供稱：「我車子貸款繳到93年6月，後來沒有繳之後，我人
    及車子遷移到台中市○村○路那邊，我想先拖欠幾個月，等
    有錢的時候在一起付清‧‧‧是因為生活有問題，才會去賣
    帳戶，我是看報紙的，報紙說一個星期1000元，3個帳戶是
    賣給同一個人」等語（本院卷第63-67頁），核與告訴人裕
    融公司之代理人甲○○於警詢中指述之情節相符，而被告所
    出售上開3個帳戶遭不詳年籍成年人用以詐欺取財使用等情
    ，亦據被害人乙○○、丁○○、己○○於警詢中指述甚詳，
    並有債權讓與暨動產抵押契約書、動產擔保抵押設定登記申
    請書、客戶對帳單、催收記錄查詢影本、訪查記錄等影本各
    一份，以及玉山銀行帳戶客戶基本資料查詢及交易明細表、
    玉山銀行台中分行開戶資料、存款約定事項變更暨事故申請
    書、中國國際商業銀行帳戶開戶資料、台中旱溪郵局客戶歷
    史交易清單、自動櫃員機交易明細表、詐騙電話段話簡便格
    式表、詐騙諮詢專線紀錄表等在卷可稽。被告以動產擔保交
    易動產抵押方式辦理貸款，取得借款後僅清償6期即拒不清
    償借款，復將前開自用小客車遷移不明，使告訴人裕融公司
    追索無著，自有不法利益之意圖，並已致生損害於告訴人裕
    融公司。又銀行對於金融帳戶之開設並未設有限制，一般人
    均可輕易申請開設，如非供作犯罪出入之帳戶或其他不法目
    的，應無另行出資借用他人金融帳戶之必要；且近來詐騙集
    團或以撥打電話或傳送簡訊方式，利用人頭帳戶從事詐欺取
    財之犯罪類型層出不窮，經媒體廣為披載，被告為智識成熟
    之成年男子，對此難諉為不知，是被告顯有幫助該成年人遂
    行詐欺取財等財產上犯罪之不確定犯意甚明。綜此，本件事
    證明確，被告犯行堪予認定。
二、核被告於犯罪事實欄一所為，係犯動產擔保交易法第38條之
    動產擔保交易之債務人，意圖不法之利益，將標的物遷移，
    致生損害於債權人罪；又犯罪事實欄二所列取得被告金融帳
    戶之不詳年籍成年人先後以電話向被害人乙○○、丁○○詐
    騙，要求被害人乙○○、丁○○匯入款項至被告所有如附表
    所示中國國際商業銀行及玉山商業銀行帳戶內，幸經警阻止
    而未得逞，該不詳姓名之正犯所為係犯刑法第339條第3項、
    第1項之詐欺取財未遂罪；另不詳年籍成年人以販賣網路遊
    戲虛擬寶物之手段詐騙被害人己○○將款項匯入被告所有如
    附表所示台中旱溪郵局帳戶，共計詐得14994元，係犯刑法
    第339條第1項之詐欺取財既遂罪。公訴意旨雖認該不詳年籍
    正犯對被害人乙○○所為係恐嚇取財未遂罪，然該正犯客觀
    上雖以言詞告知可能有不利於乙○○之子吳政勳之行為，使
    乙○○心生畏懼，該正犯主觀上仍為詐騙意思，故應僅就其
    所認識之範圍負責（即所犯重於所知，從所知），是該正犯
    應係成立詐欺取財罪，惟社會基本事實同一，本院自得變更
    起訴法條。又該詐欺取財之正犯先後向被害人乙○○、丁○○詐騙財物未遂，向己○○詐騙財物既遂，犯罪時間緊接，
    手法相同，顯係基於概括之犯意反覆為之，為連續犯，應從
    較重之詐欺取財既遂罪處斷。是核被告於犯罪事實欄二所為
    ，係犯刑法第30條第1項前段、第339條第1項之幫助連續詐
    欺取財罪。被告出租如附表所示台中旱溪郵局及玉山銀行台
    中分行帳戶之事實雖未據檢察官提起公訴，惟與起訴成罪之
    幫助詐欺取財犯有想像競合（被告同時出租3個帳戶）之裁
    判上一罪關係，為起訴效力所及，且經檢察官移送併案，本
    院自得予以審理。再被告以幫助他人詐欺取財之意思，參與
    犯罪構成要件以外之行為，為從犯，應依刑法第30條第2項
    規定，按正犯之刑減輕之。被告所犯動產擔保交易法第38條
    之罪與幫助詐欺取財罪，犯意各別，罪名不同，應分論併罰
    。爰審酌被告因無資力繳納分期款而犯有違反動產擔保交易
    法第38條之罪，該罪之犯罪動機單純、犯罪手段尚稱平和，
    惟幫助詐欺取財罪部分，實因為圖己利，隨意交付上開銀行
    帳戶供他人非法使用，不僅助長社會犯罪風氣，更導致真正
    犯罪者逍遙法外，其行為殊屬不當，惟念及被告本身並未實
    際參與本件詐欺取財之犯行，責難性較小，且於本院審理時
    終能坦認罪行，足見尚知悔悟等一切情狀，就其所犯二罪分
    別量處如主文所示之刑，並均諭知易科罰金之折算標準，以
    示懲儆。
據上論斷，應依刑事訴訟法第299條第1項前段，動產擔保交易法
第38條，刑法第30條第1項前段、第339條第1項、第55條、第30
條第2項、第41條第1項前段，罰金罰鍰提高標準條例第1條前段
、第2條，判決如主文。
本案經檢察官丙○○到庭執行職務。
中　　華　　民　　國　　94　　年　　11　　月　　17　　日
                  刑事第二庭    審判長法  官  蔡名曜
                                      法  官  林金灶
                                      法  官  陳姵君
上正本證明與原本無異。
如不服本判決，應於送達後十日內向本院提出上訴狀（須附繕
本），上訴於台灣高等法院台中分院。
                                      書記官  劉文永
中　　華　　民　　國　　94　　年　　11　　月　　17　　日
附錄法條：
中華民國刑法第339條
 (普通詐欺罪)
意圖為自己或第 3 人不法之所有，以詐術使人將本人或第 3 人
之物交付者
，處五年以下有期徒刑、拘役或科或併科 1000 元以下罰金。
以前項方法得財產上不法之利益或使第 3 人得之者，亦同。
前二項之未遂犯罰之。
附表：
┌────┬────────┬────┬────┬────┐
│開設帳戶│銀行/           │ 被害人 │匯款時間│匯款金額│
│時間    │帳戶帳號        │        │        │        │
├────┼────────┼────┼────┼────┤
│93.6.7  │中國國際商業銀行│乙○○  │╳      │╳      │
│        │太平分行        │        │        │（未匯款│
│        │/00000000000    │        │        │）      │
├────┼────────┼────┼────┼────┤
│81.6.30 │台中旱溪郵局    │己○○  │93.06.12│4983元  │
│開戶，  │/00000000000000 │        │14時08分│        │
│93.5.6掛│                │        ├────┼────┤
│失，    │                │        │93.06.12│10011元 │
│93.5.28 │                │        │14時55分│        │
│聲請補發│                │        │        │        │
│存摺    │                │        │        │        │
├────┼────────┼────┼────┼────┤
│93.4.15 │玉山商業銀行台中│丁○○  │╳      │╳（未匯│
│開戶，  │分行            │        │        │款）    │
│93.6.1掛│/0000000000000  │        │        │        │
│失更換印│                │        │        │        │
│鑑      │                │        │        │        │
└────┴────────┴────┴────┴────┘
